【裁判字號】    90,訴,509
【裁判日期】    901106
【裁判案由】    違反懲治走私條例等
【裁判全文】
臺灣基隆地方法院刑事判決                            九十年度訴字第五九號
    公  訴  人  臺灣基隆地方法院檢察署檢察官
    被      告  己○○
                甲○○
                丁○○
                丙○○
                乙○○
                乙○○
右列被告因違反懲治走私條例案件，經檢察官提起公訴（九十年度偵字第三三五○號
、第三三八七號），本院判決如左：
    主  文
己○○共同運送私運管制物品進口逾公告數額之走私物品，處有期徒刑壹年。又共同
中華民國船舶船長，違反中華民國船舶非經主管機關許可不得航行至大陸地區之規定
，處有期徒刑肆月，應執行有期徒刑壹年貳月。
甲○○、丁○○、丙○○、乙○○、乙○○共同運送私運管制物品進口逾公告數額之
走私物品，各處有期徒刑參月，如易科罰金均以銀元參佰元（即新臺幣玖佰元）折算
壹日，均緩刑貳年。
    事  實
一、己○○係中華民國高雄籍「金發展ＣＴ三—四一五八號」漁船船長，甫於民國九
    十年間因違反懲治走私條例經臺灣新竹地方法院判處有期徒刑六月併科罰金新臺
    幣（下同）八萬元，緩刑二年（該判決於同年八月二十日確定，未構成累犯），
    仍不知悛悔，竟與有直航大陸地區犯意聯絡之該船輪機長戊○○（另結），共同
    於九十年六月十九日下午四時許，自澎湖縣馬公漁港報關出海，其間並自「海上
    旅館」載得大陸地區人民甲○○、丁○○、丙○○、乙○○（一九六七年十月三
    十一日生）、乙○○（一九六九年一月四日生）等人，前往澎湖花嶼西方約二十
    浬處作業。同年六月二十七日，己○○與戊○○竟未經主管機關許可，違背不得
    航行至大陸地區之規定，擅自駕船進入大陸福建省圍頭漁港，並上岸補給所需用
    品。迨於同年七月九日十時許，方駕船離開該漁港。同年七月十日八時許，在我
    國領海內之北緯二三度五二分、東經一一九度三五分海面（檢察官誤認為澎湖縣
    七美嶼西北方外海約二十浬之領海外），自不詳船名之大陸鐵殼船接駁該鐵殼船
    已私運入境逾公告管制數額（即十萬元）之未稅洋菸五百零一箱又五十八條（共
    二十五萬四千五百八十包，其中MildSeven四千八百包、Seven Star四千八百包?
    BDavidofff Classic十四萬六千包、Davidoff Light八萬七千包、峰一萬一千九
    百八十包，完稅價格計六百四十一萬九千七百元），復由甲○○、丁○○、丙○○、乙○○、乙○○等五名大陸漁工共同搬運藏放在船櫃密窩及漁艙中，並運送
    至北緯二二度五三分，東經一一九度一九分海面，等待膠筏接運時，為行政院海
    岸巡防署海洋巡防總局第四海巡隊於同年七月十日下午一時三十分許巡邏時登船
    當場查獲，並扣得上開未稅洋菸。
二、案經行政院海岸巡防署海洋巡防總局第四海巡隊移送臺灣基隆地方法院檢察署檢
    察官偵查起訴。
    理  由
一、訊據被告己○○固坦承於右揭時地自大陸之鐵殼船接駁上開未稅洋菸，又航行至
    大陸福建省圍頭漁港等情不諱，惟辯稱：因為接連碰到二個颱風，為避颱風才去
    圍頭漁港，僅在外海下錨並未上岸云云。訊之被告甲○○、丁○○、丙○○、乙○○、乙○○固坦承搬運扣案洋菸，然均辯稱：渠等係依照船長（指被告己○○
    ）之指示做事云云。經查：
（一）被告己○○夥同戊○○等人，先於北緯二三度五二分、東經一一九度三五分之
      海面，自大陸鐵殼船接運扣案洋菸，業據被告己○○於偵審中自承在卷，而該
      處海面係在我國十二浬領海內；己○○等人嗣將洋菸運送至北緯二十二度五十
      三分、東經一一九度一九分海面等待膠筏接駁而遭查獲，該處海面則係在我國
      十二浬領海外，有內政部臺（九十）內地字第九○六一九三五號函、臺（九十
      ）內地字第九○六一七八○號函各一份在卷可按。被告等人既自承係臨時受僱
      ，事前與將未稅菸私運進口之大陸鐵殼船並無犯意聯絡，僅單純就他人私運進
      口之管制物品在境內為運送行為而已。雖查獲地點在領海外，然查無積極事證
      足以證明被告有將該扣案洋菸再「私運出口」之犯意，故被告等人行為僅係運
      送走私物品，而非將管制物品私運進口或出口。
（二）被告己○○等人所接駁之未稅洋菸，係為警當場查獲，有查獲物品照片十二張
      、行政院海岸巡防署海洋巡防總局檢查紀錄表、查獲嫌疑貨品扣押單各一紙附
      卷足憑。本院復稽之照片內扣案洋菸均以塑膠袋外裝防水，顯係為供走私之用
      灼然無疑。又該批走私洋菸總完稅價格為六百四十一萬九千七百元，亦有財政
      部高雄關稅局九十年九月十四日關緝字第九○○六○八九九號函附卷足徵，已
      逾公告管制數額。
（三）被告甲○○、丁○○、丙○○、乙○○、乙○○等五人均係成年人，有年籍訊
      問筆錄存卷可查，且係以月薪人民幣一千五百元受僱於被告己○○，並無任何
      證據足以證明渠等心理上或身體上受己○○禁制因而搬運走私洋菸，是渠等所
      辯聽從船長指示云云，即無足解免其罪責。又渠等俟大陸鐵殼船將未稅洋菸擲
      至渠等漁船上，即將之搬運放置，並隨船至查獲地點，為渠等分別於偵審中所
      供承，則渠等所參與者係運送走私物品之構成要件行為，與被告己○○同屬共
      同正犯。
（四）按九十年六月下旬至七月上旬間，在臺灣附近經過之颱風計有「奇比」（九十
      年六月二十日至二十四日）及「尤特」（七月二日至六日），此有交通部中央
      氣象局九十年九月十九日中象參字第四六八○號函在卷可按。被告己○○係於
      九十年六月十九日自澎湖馬公港報關出海，有該漁船（含船員）進出港檢查表
      附卷可考，同年六月二十七日駛入大陸福建省圍頭漁港避風，為被告己○○自
      承在卷，核與同案被告甲○○、丁○○、丙○○供述時間相符。被告己○○進
      至大陸圍頭漁港時間既為九十年六月二十七日，自與同年七月二日經過之「尤
      特」颱風無關，被告己○○執此抗辯，已屬無據。本院復參諸中央氣象局以麥
      卡脫氏投影法製成之「奇比」颱風每六小時位置路徑圖，該颱風約於九十年六
      月二十日八時在東經一百三十五度，北緯十二度左右位置，同年六月二十三日
      八時始進入臺灣西南方海域；同日晚間八時左右中心位置大約在澎湖海域附近
      ，翌日凌晨即已進入大陸地區陸地，此有前揭函件所附路徑圖可查。被告己○○亦自承係在澎湖花嶼附近海域漁撈作業，從颱風形成至澎湖附近海域長達三
      日以上，何以其間不返回澎湖任一漁港避風，反而在颱風遠離（九十年六月二
      十四日即已登陸中國大陸而遠離）之三日後航行至大陸圍頭漁港？所辯躲避颱
      風云云顯與事實不符，不足採信。又被告己○○供承：大陸石雕藝品是在大陸
      圍頭避風時以五百元購得；戊○○供承：在圍頭漁港約十天左右，有上岸在碼
      頭邊走走，大陸酒是大陸漁工在圍頭購買預備在船上喝的各等語，是被告己○○航行至大陸地區之福建省圍頭漁港，並上岸購物至為灼然，所辯僅在外海下
      錨云云，亦係事後卸飾之詞，委無足採。
（五）綜上諸情，彼等右揭犯行均堪認定，應予依法論科。
二、查被告己○○為中華民國「金發展ＣＴ三—四一五八號」漁船船長，為其所自承
    ，其未經許可，違反不得航行至大陸地區之規定而駕船至大陸福建省圍頭漁港，
    嗣另與被告甲○○、丁○○、丙○○、乙○○、乙○○等人，將大陸鐵殼船已私
    運入境逾公告管制數額之洋菸接駁運送至查獲地點，核被告己○○所為係犯懲治
    走私條例第三條第一項之運送走私物品罪及違反臺灣地區與大陸地區人民關係條
    例第二十八條第一項之規定，而犯同條例第八十條之中華民國船舶船長直航大陸
    地區罪。核被告甲○○、丁○○、丙○○、乙○○、乙○○五人所為，係係犯懲
    治走私條例第三條第一項運送走私物品罪。公訴人認被告等係犯懲治走私條例第
    二條第一項之走私罪，然如前述，被告等係在領海內接駁運送，且未與走私者有
    何私運進口之犯意聯絡，是就此公訴意旨容有未洽，惟其基本社會事實同一，本
    院變更起訴法條，予以審理。運送走私物品部分，被告己○○與未到案之戊○○
    及大陸漁工甲○○、丁○○、丙○○、乙○○、乙○○等人間有犯意聯絡及行為
    分擔，均係共同正犯。航行至大陸地區部分，被告己○○與未到案之戊○○亦有
    犯意聯絡及行為分擔，皆為共同正犯。被告己○○所犯上開二罪，犯意各別，要
    件不同，應予分論併罰。被告己○○前甫犯私運管制物品進口逾公告數額罪，經
    臺灣新竹地方法院判處有期徒刑六月，併科罰金八萬元，緩刑二年，於九十年八
    月二十日確定，有臺灣新竹地方法院新院錦刑溫字第二九三三八號函附判決書在
    卷可參，與本件運送走私物品之構成要件不同，無從成立連續犯，且其於本院調
  查中亦自承：二件（指臺灣新竹地方法院所判決部分及本件）都是臨時起意，沒
    有預謀亦非事先已計劃等詞（本院九十年十月二日筆錄），本案自不受該案確定
    效力所及，併此敘明。爰審酌被告等人運送私運管制物品之數量甚為龐大，影響
    國內物價及交易秩序至鉅，兼衡被告己○○如前述於九十年二月十日走私未稅洋
    菸為警查獲，尚在法院審理中，竟又挺而走險再犯本件走私案件，有臺灣新竹地
    方法院九十年八月一日九十年度訴字第二七九號判決在卷可查，暨被告甲○○、
    丁○○、丙○○、乙○○、乙○○等人受僱擔任漁工，受船長指示而為等一切情
    狀，各量處如主文所示之刑，其中被告己○○並定其執行刑，而被告甲○○、丁○○、丙○○、乙○○、乙○○，並均諭知易科罰金之折算標準示懲。又被告甲○○、丁○○、丙○○、乙○○、乙○○前未曾受有期徒刑以上刑之宣告，有臺
    灣基隆地方法院檢察署刑案資料查註紀錄表及臺灣高等法院被告全國前案紀錄表
    各一紙附卷可憑，經本次起訴審判後，當能知所警惕，信無再犯之虞，本院認所
    宣告之刑以暫不執行為適當，併諭知緩刑二年，以啟自新。
三、扣案之Mild Seven四千八百包、Seven Star四千八百包、Davidofff Classic十
    四萬六千包、Davidoff Light八萬七千包、峰一萬一千九百八十包，完稅價格計
    六百四十一萬九千七百元，並非違禁物，亦非被告所有，爰不另為沒收之諭知。
    至於扣案大陸酒、烏龍茶、藝品、茶壺及珍珠膏等零星物品，係船員自用之物，
    為渠等所供承，並無走私進口之犯意，公訴人亦同此認定（就此部分並未起訴）
    ，且上開物品亦非違禁物，已由財政部高雄關稅局予以沒入處分（除菸酒外），
    自無再予宣告沒收之必要，均附此敘明。
據上論斷，應依刑事訴訟法第二百九十九條第一項前段、第三百條，懲治走私條例第
三條第一項、第十一條，臺灣地區與大陸地區人民關係條例第二十八條、第八十條，
刑法第十一條前段、第二十八條、第四十一條第一項、第五十一條第五款、第七十四
條第一款，罰金罰鍰提高標準條例第二條，判決如主文。
本案經檢察官劉嶽承到庭執行職務
中      華      民      國      九十      年      十一    月     六     日
                                      臺灣基隆地方法院刑事第二庭
                                              法  官  邱  志  平
右正本證明與原本無異。
對於本件判決如有不服，應於收受送達後十日內，向本院提出上訴書狀，上訴於臺灣
高等法院，並按他造當事人之人數附具繕本。
                                              書記官  彭  淑  芳
中      華      民      國      九十      年      十一    月     八     日
附錄論罪法條
懲治走私條例第三條第一項：
運送、銷售或藏匿前條第一項之走私物品者，處五年以下有期徒刑、拘役或科或併科
新臺幣九萬元以下罰金。
臺灣地區與大陸地區人民關係條例第八十條：
中華民國船舶、航空器或其他運輸工具所有人、營運人或船長、機長、其他運輸工具
駕駛人違反第二十八條第一項規定航行至大陸地區者，處三年以下有期徒刑、拘役或
科或併科新臺幣一百萬元以上一千五百萬元以下罰金。但航行至大陸地區行為係出於
船長或機長或其他運輸工具駕駛人自行決定者，處罰船長或機長或駕駛人。
前項中華民國船舶、航空器或其他運輸工具之所有人或營運人為法人者，除處罰行為
人外，對該法人並科以前項所定之罰金。但法人之代表人對於違反之發生，已盡力為
防止之行為者，不在此限。


司法院資訊處製作；財團法人民間司法改革基金會備份。
